臺灣士林地方法院刑事判決　　　　　　　　94年度易字第44號
公　訴　人　臺灣士林地方法院檢察署檢察官
被　　　告　丁○○
　　　　　　乙○○
上列被告因竊盜案件，經檢察官提起公訴（93年度偵字第10207
號），本院判決如下：
    主  文
丁○○、乙○○均無罪。
    理  由
一、公訴意旨略以：被告丁○○與乙○○夫妻2 人共同基於意圖
    為自己不法所有之犯意聯絡謀議竊盜。民國93年11月 4日上
    午7 時35分許，丁○○駕車載乙○○尋找行竊目標行經臺北
    縣八里鄉○○○路15之2 號前時，見告訴人連青山所有自小
    客車（原車牌號碼HY-8847號，於93年4月27日註銷，以下均
    以原車號表示）停放該處。被告二人為脫免竊盜罪責，由丁○○向隔壁工廠之丙○○及甲○○佯稱：伊係環保局人員，
    大約1年要收1次廢車，今日前來拖走該車云云，同時出示廢
    機動車輛買賣讓渡切結書，請丙○○簽名並留下電話號碼。
    丙○○、甲○○則表示車非渠等所有，並告知似為附近漢堡
    店居民所有而未簽署。被告丁○○見狀，即假意到附近詢問
    ，再折返向丙○○及甲○○表示無人承認是車輛所有人。丙○○因見車輛停放該處已久，且曾遭環保單位貼置紅單，乃
    誤以為確係廢棄車輛，而依被告丁○○之指示，在讓渡切結
    書上簽署姓名並留下聯絡電話。丁○○取得讓渡切結書後，
    則與乙○○先行離去，直至同日上午11時40分許，被告丁○○與乙○○另偕同姓名、年籍均不詳駕駛不詳車號吊車之不
    知情成年男子返回。由被告乙○○把風，被告丁○○則持不
    詳工具敲破連青山所有之前開車輛左前車窗，並指揮吊車吊
    起，於正欲駛離之際，為連青山當場發覺阻止報警處理，因
    認被告二人共同涉犯刑法第320條第3項、第1 項之竊盜未遂
    罪云云。
二、訊據被告丁○○雖不否認於93年11月4日上午7時35分許與被
    告乙○○一起前往臺北縣八里鄉○○○路15之2 號前，其因
    見車號HY-8847 號自小客車停放該處，故到隔壁工廠向丙○○與甲○○表示自己為環保回收人員來收環保廢車，同時詢
    問車輛是否為丙○○等人所有，經取得丙○○所簽立之讓渡
    切結書後隨即離去。嗣於同日11時40分許，其又再偕同被告
    乙○○與另名駕駛吊車之成年男子返回臺北縣八里鄉○○○
    路15之2 號前，由其將該車車窗打破後，指揮吊車將車吊起
    等情，惟矢口否認有何竊盜之犯行，辯稱：伊有主動問丙○○等人車輛是否可以拖走，對方表示車輛停放該處7 個多月
    ，妨害出入，願意出證明幫伊作證，伊才將車拖走等語。被
    告乙○○則不否認其與被告丁○○一起前往HY-8847 號車停
    放處等情，但亦矢口否認有何竊盜犯行，辯稱：被告丁○○
    告訴伊要去海邊遊玩，伊沒有與被告丁○○謀議偷車，也沒
    有把風，亦不知道被告丁○○拖吊車輛是否有經車主同意，
    當時因聽到被告丁○○與車主在該處說話音量很大才下車查
    看，下車時警察就到了等語。
三、按動產竊盜罪之成立，以意圖為自己或第三人不法之所有，
    竊取他人動產為構成要件（最高法院24年上字第3486號判例
    參照）。質言之，竊盜罪之成立，行為人除客觀上須有破壞
    原持有人對於財物之持有支配關係，同時建立新持有支配關
    係之行為外，主觀上對於破壞原持有人對於財物之持有支配
    關係亦須有所認識，並決意為之，始足當之。否則行為人改
    變支配關係之行為，即難認係故意為之，亦難認有不法所有
    之意圖。又按犯罪事實應依證據認定之，無證據不得認定犯
    罪事實，刑事訴訟法第154條第2項定有明文。據此，行為人
    對於自己行為破壞原持有人對於財物之持有支配關係是否具
    有認識並決意為之及是否具有不法所有之意圖？即應依證據
    認定之。而認定之證據，雖不以直接證據為限，倘先以間接
    證據證明間接事實，再據間接事實本於邏輯推理之作用獲知
    直接事實，亦為法之所許。惟不論係直接證據或間接證據，
    須於一般人均不致有所懷疑而得確信其為真實之程度，始得
    據為有罪之認定，倘其證明尚未達於此程度而仍有合理懷疑
    存在時，本諸無罪推定之原則，自應為被告無罪之判決。本
    院查：
  (一)車號HY-8847號為告訴人連青山所有，於84年10月6日新領牌
    照，於93年4月27日繳銷牌照，至93年11月4日告訴人連青山
    仍繼續持有支配該車輛，此有汽車新領牌照登記書、汽（機
    ）車各項異動登記書各1 份附卷可證（見臺灣士林地方法院
    檢察署93年度偵字第10207 號卷第50、51頁），並有告訴人
    連青山於警詢時證稱（屬被告以外之人於審判之陳述，惟被
    告等2 人均未爭執其證據能力，依刑事訴訟法第159 條之5
    第2 項規定，得作為證據）：該車車主為伊本人，因為想賣
    ，所以先註銷車牌停在該址備用，伊制止吊車等語（見同上
    卷第34、35頁），於偵訊時具結證稱：伊當天聽到碰一聲，
    就從樓上往下看，看到吊車司機在敲伊的車子，就趕快穿褲
    子下樓…伊直接阻止吊車司機等語可資證明，應堪認為真實
    。
  (二)被告丁○○於93年11月4日上午7時35分許駕車載被告乙○○
    前往臺北縣八里鄉○○○路15之2 號附近，被告丁○○在該
    處下車前往荖阡坑路15之3 號工廠，向丙○○及甲○○詢問
    停放在荖阡坑路15之2 號前之車輛是否為丙○○等人所有，
    被告丁○○並取得丙○○所簽立之讓渡切結書後離去。於同
    日11時40分許，被告丁○○又偕同被告乙○○與另名駕駛吊
    車之成年男子返回，由被告丁○○將該車車窗打破後，指揮
    吊車將車吊起等情，則經被告丁○○坦白承認，核與被告乙○○所述其於前揭時間與被告丁○○一同前開地點情節相符
    ，並經證人丙○○於本院實施交互詰問時證稱：當天伊7 點
    多到工廠，被告丁○○也出現在現場說自己是負責在收環保
    廢車的，1 年收1 次，並問伊車子是不是伊的，伊說不是，
    剛好甲○○說車子可能是工廠隔壁的漢堡店的。伊有看到被
    告去詢問其中一家漢堡店，並看到2 、3 個人從漢堡店出來
    跟被告說話…後來被告把切結書拿出來給伊，告知會把車子
    拖走，伊有在切結書上簽名等語（見本院卷第36、37頁），
    於偵訊時具結證稱：當天伊7 時40分左右就到工廠，被告丁○○來詢問，說他是環保人員…，甲○○跟他說好像是漢堡
    店的，丁○○聽到之後就去漢堡店問，也有到學校附近問…
    被告丁○○拿出一張單子（廢機動車輛買賣讓渡切結書）叫
    伊在上面簽名字及電話號碼等語屬實（見臺灣士林地方法院
    檢察署93年度偵字第10207 號卷第96頁）。亦經證人甲○○
    於本院實施交互詰問時證稱：被告丁○○有問老闆（即丙○○），要老闆幫他在紅單子上簽名，老闆不幫他簽，伊在旁
    邊告訴老闆說車子是漢堡店的，被告有走去漢堡店等語（見
    本院卷第49頁），另於偵訊時結證稱：丁○○…問老闆車子
    是誰的，要找老板簽名，伊跟老闆說車子好像是隔壁漢堡店
    的，老闆就叫丁○○去隔壁問，後來…回來說沒有人的，老
    闆就幫他簽名…後來丁○○吊車時，隔壁的衝出來說丁○○
    偷他的車等語明確（見臺灣士林地方法院檢察署93年度偵字
    第10207 號卷第116 頁），另有告訴人連青山於偵訊時具結
    證稱：伊當天聽到碰一聲，就從樓上往下看，看到吊車司機
    在敲伊的車子，就趕快穿褲子下樓…沒有五秒鐘，車子的前
    輪就被吊起來等語可資證明（見同上卷第97頁），更有現場
    照片影本14張附卷可以佐證（見同上卷第53－60頁），此部
    分之事實亦堪認為真實。
  (三)告訴人連青山於93年11月4 日時既繼續持有支配車號HY-884
    7 號自小客車，被告丁○○於當日11時40分許將該車車窗打
    破，並指揮吊車將之吊起，其行為已改變該車之持有支配關
    係無訛，故被告丁○○之客觀行為已屬刑法第320 條所定之
    竊取行為，並無疑義。惟查：
    (1)該車既經告訴人連青山於93年4 月間繳銷牌照，車輛已無
      懸掛車牌，且該車外觀已屬老舊，置放同一地點達7 、8
      個月以上，丙○○更將該車已停放達7 、8 個月，曾遭環
      保署貼公告之事告訴被告丁○○，此有證人丙○○於本院
      實施交互詰問時證稱：那部車沒有牌照，已經停在那裡7
      、8 個月，伊有告訴被告說車子已經在那邊停7 、8 個月
      ，而且環保署有貼公告等語（見本院卷第39、43、48頁）
      ；證人甲○○於本院實施交互詰問時亦證稱：伊有聽到老
      闆跟被告說車子在那邊擺很久等語（見本院卷第55頁）可
      資證明，並有案發現場照片影本14張可資佐證，堪認定為
      真實。據此，被告辯稱伊為回收「廢棄車輛」而找吊車吊
      走前開車輛1 節，即非完全無據。依照一般之社會通念，
      被告丁○○對於該車仍屬原車主所持有支配1 事，主觀上
      是否確有認識，並決意改變原有之持有支配關係，即非無
      疑。
    (2)況為竊盜者，多係趁四下無人之際下手為之，或至少採取
      隱密之手段，以避人耳目，防止失風被捕。本件被告丁○○在拖吊該車前，曾就該車之歸屬詢問附近工廠之丙○○
      及甲○○，嗣得知該車可能係附近漢堡店人員所有後，又
      前往漢堡店等處四處詢問，嗣後丙○○更在被告所出具之
      讓渡切結書上簽名，且於取得讓渡書後將近4 小時之中午
      11時40分許始返回原處拖吊車輛，均已如前述。則倘被告
      丁○○欲為偷竊行為，何以又有前述四處詢問之行為？何
      以不畏懼受詢問之人即為車主？又何以不畏懼受詢問人會
      記下其面貌特徵甚至所使用交通工具之車號？又倘若被告
      欲藉由詢問在場人，排除在場之人均非持有支配之人，則
      其何以在詢問後將近4 小時始拖吊車輛？且又係在中午11
      時40分光天化日之下為之？凡此種種，均足以令人質疑其
      主觀上是否確實認識該車仍在原車主的持有支配中？
    (3)又被告丁○○雖以環保署報廢汽機車回收站之人員自居，
      此有被告丁○○於本院審理時當庭提出之名片1 張附卷可
      證。惟所謂報廢汽機車回收，自係對於無人持有支配之報
      廢汽機車為之。被告縱有非環保署報廢汽機車回收站人員
      ，而以之自居之情形，亦難據此認定被告必對於外觀老舊
      、未懸掛車牌，且停放同一地點已久之車輛仍為原車主所
      持有支配1 事有確實之認識。
    (4)綜上，被告丁○○主觀上就該車係他人持有支配中有確實
      之認識，並決意改變原持有支配關係，而建立新持有關係
      之犯罪事實，因未達於一般人均無所懷疑之程度，依據罪
      疑惟輕之原理，此部分之利益應歸屬於被告丁○○，依照
      前開說明，公訴人所指被告丁○○之前揭竊盜犯行，即屬
      無法證明。
  (四)至被告乙○○雖於93年11月4日上午7時35分許搭乘被告丁○○所駕之車輛前往臺北縣八里鄉○○○路15之2 號附近，並
    於被告丁○○為前揭改變HY-8847 號車之持有支配關係行為
    時，出現在行為現場附近，已如前述。惟被告丁○○在93年
    11月4 日11時40分吊車時正值中午，被告丁○○復曾於同日
    上午7 時35分許到處詢問該車之歸屬，其拖吊之整體行為可
    謂相當公開，並非隱祕。衡情並無必要安排把風人員，以必
    免行為失風被捕。是公訴人所指被告乙○○負責之把風工作
    ，應屬誤會。且共同被告丁○○經本院以證人身分實施交互
    詰問時證稱：當天伊帶被告乙○○去海邊玩，伊沒有告訴被
    告乙○○要去拖車等語（見本院卷第58頁），嗣又改稱：伊
    告訴被告乙○○說等一下伊要來載壞掉的車子等語（見本院
    卷第59頁）。其證詞雖出現反覆不一之情形，但均未針對被
    告乙○○與其就拖吊車輛有共同謀議為被告乙○○不利之證
    述，自難據其證詞認定被告丁○○與乙○○共同謀議竊盜。
    況公訴人所指被告丁○○之竊盜犯行，亦屬無法證明，已詳
    述如前，則被告乙○○更無與被告丁○○共謀竊盜之理。
四、綜上所述，本件公訴人所指被告丁○○及乙○○之竊盜犯行
    ，依現存之證據，尚未達於一般人均無所懷疑之程度，致無
    法證明。此外，本院復查無其他積極證據，足資證明被告2
    人有何竊盜，爰依法為被告2 人無罪之諭知，以免冤抑。
據上論結，應依刑事訴訟法第301條第1項，判決如主文。
本案經檢察官張惠菁到庭執行職務。
中　　華　　民　　國　　94　　年　　4 　　月　　27　　日
　　　　　　　　　刑事第三庭審判長法　官　李正紀
　　　　　　　　　　　　　　　　  法　官　王俊雄
　　　　　　　　　　　　　　　　  法　官　周群翔
以上正本證明與原本無異。
如不服本判決應於送達後10日內向本院提出上訴狀。
                                  書記官  劉育君
中　　華　　民　　國　　94　　年　　4 　　月　　29　　日
